---
title: "Selección genómica en arroz: efecto del número de marcadores y de individuos genotipados sobre la precisión de la predicción"
output:
  xaringan::moon_reader:
    css: [default, css/cc-fonts.css, css/Cajitas.css]
    lib_dir: libs
    seal: false
    nature:
      #titleSlideClass: ["center", "top", "my-title"]
      highlightStyle: github
      highlightLines: true
      countIncrementalSlides: false
      slideNumberFormat: "%current%<br>"
---
class: center

```{r Paquetes usados, general y bibliografia, load_refs, eval = TRUE, echo = FALSE, include = FALSE, cache = FALSE}

# Paquetes usados ----

pacman::p_load(metathis, xaringanExtra, fontawesome, RefManageR, here, readr, ggplot2, dplyr, latex2exp)

# Opciones generales de la presentación ----

workshop_day <- format(as.Date("2022-06-01"), format = "%B/%d/%Y")

# Habilita la capacidad de mostrar todas las diapositivas en una vista general de mosaico presionando "o"
xaringanExtra::use_tile_view()
xaringanExtra::use_panelset()
xaringanExtra::use_clipboard()
xaringanExtra::use_share_again()
xaringanExtra::style_share_again(share_buttons = "all")
xaringanExtra::use_extra_styles(
  hover_code_line = TRUE,
  mute_unhighlighted_code = FALSE
)

# Opciones de bibliografía ----

options(htmltools.dir.version = FALSE)

BibOptions(check.entries = FALSE, bib.style = "authoryear", style = "markdown",
           dashed = TRUE)

mi_Bib <- ReadBib(here('Presentacion', 'Bibliografia', 'mi_Bib.bib'), check = FALSE)
```

```{r metathis, eval = TRUE, echo = FALSE}

meta() %>%
  meta_general(
    description = "Presentación TFM",
    generator = "xaringan and remark.js"
  ) %>%
  meta_name('github-repo' = 'Leo4Luffy/Presentacion_TFM') %>% 
  meta_social(
    title = "Presentación del trabajo de fin de máster",
    url = "https://leo-tfm.netlify.app/",
    og_type = "website",
    og_author = "Jorge Leonardo López Martínez",
    twitter_card_type = "summary_large_image",
    twitter_creator = "@leo4luffy"
  )
```

```{r xaringanExtra-share-again, eval = FALSE, echo = FALSE}

xaringanExtra::use_share_again()
```

###.fancy[`r rmarkdown::metadata$title`] 

<!--###.fancy[`r rmarkdown::metadata$subtitle`]-->

<br>
<br>

<P align="justify"> **Estudiante:** Jorge Leonardo López Martínez <p>
<P align="justify">[`r fa(name = "github", fill = "black")` Leo4Luffy](https://github.com/Leo4Luffy)<p>

<br>

<P align="justify">**Director:** prof. dr. Miguel Pérez-Enciso<p>
<P align="justify">[`r fa(name = "github", fill = "black")` miguelperezenciso](https://github.com/miguelperezenciso)<p>


<br>
<br>

<P align="justify">`r workshop_day`<p>

---
class: center

### Índice general

- <P align="justify">Hola.</p>

<br>
- <P align="justify">Hola.</p>

---
class: center

### Revisión de literatura

.pull-left[

<P align="justify">El arroz proporciona aproximadamente el 20 % de la energía alimentaria mundial<sup>1</sup>.</p>

<P align="justify">La tercera revolución agrícola tiene como objetivo aumentar la producción mundial de cultivos mediante el empleo de métodos de mejora genética<sup>2</sup>.</p>

.footnote[
<P align="justify"><FONT SIZE=2>[1] `r Citet(mi_Bib, "cite:55")`.</FONT></p>
<P align="justify"><FONT SIZE=2>[2] `r Citet(mi_Bib, "cite:7")`.</FONT></p>
]

]

.pull-right[

<br>

```{r, echo = FALSE, out.width = "100%", fig.align = 'center', fig.showtext = TRUE, message = FALSE, warning=FALSE}

Arroz <- read_delim(here('Presentacion', 'Imagen', 'datos_arroz.csv'), delim = ',')

Arroz %>%
  select(Elemento, Año, Valor, Unidad) %>%
  filter(Elemento == 'Producción') %>%
  group_by(Elemento, Año) %>%
  summarise(Total = sum(Valor, na.rm = TRUE)) %>%
  ungroup() %>%
  ggplot(data = ., aes(x = Año, y = Total, colour = Elemento, fill = Elemento)) +
  geom_area(alpha = 0.2, position = position_dodge(0.8), size = 1.4) +
  labs(title = 'Evolución de la producción de arroz') +
  scale_color_manual(values = c('yellow', 'cyan')) +
  scale_fill_manual(values = c('yellow', 'cyan')) +
  theme_bw() +
  theme(
    legend.position = 'none',
    axis.text.y = element_blank(),
    axis.text.x = element_text(size = 18),
    axis.ticks.y = element_blank(),
    axis.title = element_blank(),
    plot.title = element_text(size = 18, face = 'bold')
    )
```

<P align="center"><FONT SIZE=2>Figura hecha con las bases de datos de la FAOSTAT.</small></FONT></p>

]

---
class: center

### Revisión de literatura

.pull-left[

<P align="justify">Con la mejora genética se identifican y seleccionan individuos con mayor merito genético, en busca de lograr un progreso genético en la siguiente generación<sup>1</sup>.</p>

<P align="justify">Con la mejora genética, los genotipos que exhiben fenotipos deseables son seleccionados, lo que conduce a la acumulación de alelos favorables.<sup>1</sup>.</p>

.footnote[
<P align="justify"><FONT SIZE=2>[1] `r Citet(mi_Bib, "cite:7")`.</FONT></p>
]

]

.pull-right[

<br>

```{r, echo = FALSE, out.width = "100%", fig.align = 'center', fig.showtext = TRUE, message = FALSE, warning=FALSE}

ggplot(data.frame(x = c(0, 180)), aes(x)) + # Saque esta figura de esta página: https://ggplot2tutor.com/tutorials/sampling_distributions
  stat_function(fun = dnorm,
                geom = "area",
                fill = 'yellow',
                colour = 'yellow',
                alpha = 0.2,
                args = list(
                  mean = 120,
                  sd = 20
                )) +
  stat_function(fun = dnorm,
                geom = "area",
                fill = 'yellow',
                colour = 'yellow',
                alpha = 0.2,
                args = list(
                  mean = 70,
                  sd = 20
                )) +
  annotate(geom = 'segment', x = 120, xend = 120, y = -0.001, yend = 0.02, colour = 'black', linetype = 'dashed') +
  annotate(geom = 'segment', x = 70, xend = 70, y = -0.001, yend = 0.02, colour = 'black', linetype = 'dashed') +
  annotate(geom = 'segment', x = 70, xend = 120, y = 0.02, yend = 0.02, colour = 'black', linetype = 'solid') +
  annotate(geom = 'text', x = 95, y = 0.021, label = TeX('$\\Delta G$'), size = 6.8) +
  scale_y_continuous(limits = c(-0.02, 0.021)) +
  annotate(geom = 'text', x = 70, y = -0.002, label = TeX('$\\mu_{0}$'), size = 6.8) +
  annotate(geom = 'text', x = 120, y = -0.002, label = TeX('$\\mu_{1}$'), size = 6.8) +
  scale_y_continuous(limits = c(-0.0025, 0.021)) +
  labs(title = 'Ganancia genética en una generación') +
  theme_bw() +
  theme(
    legend.position = 'none',
    axis.text = element_blank(),
    axis.ticks = element_blank(),
    axis.title = element_blank(),
    plot.title = element_text(size = 18, face = 'bold')
    )
```

<P align="center"><FONT SIZE=2>Figura adaptada de `r Citet(mi_Bib, "cite:56")`.</FONT></p>

]

---

### Bibliografía

```{r refs, echo=FALSE, results="asis"}

PrintBibliography(mi_Bib)
```


---

class: center, middle, inverse

<span class = "cc">
<!-- Key: a: SA, b: BY, c: CC Circle, d: ND, n: NC, m: Sampling, s: Share, r: Remix, C: CC Full Logo -->
C bn
</span>

[Licencia CC BY-NC](https://creativecommons.org/licenses/by-nc/4.0/)
