---
title: "Titulo"
output:
  xaringan::moon_reader:
    css: [default, css/cc-fonts.css, css/Cajitas.css]
    lib_dir: libs
    seal: false
    nature:
      #titleSlideClass: ["center", "top", "my-title"]
      highlightStyle: github
      highlightLines: true
      countIncrementalSlides: false
      slideNumberFormat: "%current%<br>"
---
class: center

```{r Paquetes usados, general y bibliografia, load_refs, eval = TRUE, echo = FALSE, include = FALSE, cache = FALSE}

# Paquetes usados ----

pacman::p_load(metathis, xaringanExtra, fontawesome, RefManageR, here, readr, ggplot2, dplyr, latex2exp, showtext, ggforce)
font_add_google('Gochi Hand', 'gochi')
showtext_auto()

# Opciones generales de la presentación ----

workshop_day <- format(as.Date("2022-06-01"), format = "%B/%d/%Y")

# Habilita la capacidad de mostrar todas las diapositivas en una vista general de mosaico presionando "o"
xaringanExtra::use_tile_view()
xaringanExtra::use_panelset()
xaringanExtra::use_clipboard()
xaringanExtra::use_share_again()
xaringanExtra::style_share_again(share_buttons = "all")
xaringanExtra::use_extra_styles(
  hover_code_line = TRUE,
  mute_unhighlighted_code = FALSE
)

# Opciones de bibliografía ----

options(htmltools.dir.version = FALSE)

BibOptions(check.entries = FALSE, bib.style = "authoryear", style = "markdown",
           dashed = TRUE)

mi_Bib <- ReadBib(here('Presentacion', 'Bibliografia', 'mi_Bib.bib'), check = FALSE)
```

```{r metathis, eval = TRUE, echo = FALSE}

meta() %>%
  meta_general(
    description = "Presentación TFM",
    generator = "xaringan and remark.js"
  ) %>%
  meta_name('github-repo' = 'Leo4Luffy/Presentacion_TFM') %>% 
  meta_social(
    title = "Presentación del trabajo de fin de máster",
    url = "https://leo-tfm.netlify.app/",
    og_type = "website",
    og_author = "Jorge Leonardo López Martínez",
    twitter_card_type = "summary_large_image",
    twitter_creator = "@leo4luffy"
  )
```

```{r xaringanExtra-share-again, eval = FALSE, echo = FALSE}

xaringanExtra::use_share_again()
```

###.fancy[`r rmarkdown::metadata$title`] 

<!--###.fancy[`r rmarkdown::metadata$subtitle`]-->

<br>
<br>

<P align="justify"> **Estudiante:** Jorge Leonardo López Martínez <p>
<P align="justify">[`r fa(name = "github", fill = "black")` Leo4Luffy](https://github.com/Leo4Luffy)<p>

<br>

<P align="justify">**Director:** prof. dr. Miguel Pérez-Enciso<p>
<P align="justify">[`r fa(name = "github", fill = "black")` miguelperezenciso](https://github.com/miguelperezenciso)<p>


<br>
<br>

<P align="justify">`r workshop_day`<p>

---
class: center

### Índice general

- <P align="justify">Hola.</p>

<br>
- <P align="justify">Hola.</p>

---
class: center

### Revisión de literatura

<P align="justify">El (**B**)est (**L**)inear (**U**)nbiased (**P**)rediction, es un método utilizado para predecir el valor genético de los individuos en una población<sup>1</sup>.</p>

```{r, echo = FALSE, out.width = "50%", fig.align = 'center', fig.showtext = TRUE, message = FALSE, warning=FALSE}

ggplot(data.frame(x = c(0, 180)), aes(x)) + # Saque esta figura de esta página: https://ggplot2tutor.com/tutorials/sampling_distributions
  stat_function(fun = dnorm,
                geom = "area",
                fill = 'yellow',
                colour = 'yellow',
                alpha = 0.2,
                args = list(
                  mean = 120,
                  sd = 20
                )) +
  stat_function(fun = dnorm,
                geom = "area",
                fill = 'yellow',
                colour = 'yellow',
                alpha = 0.2,
                args = list(
                  mean = 70,
                  sd = 20
                )) +
  annotate(geom = 'segment', x = 120, xend = 120, y = -0.001, yend = 0.02, colour = 'black', linetype = 'dashed') +
  annotate(geom = 'segment', x = 70, xend = 70, y = -0.001, yend = 0.02, colour = 'black', linetype = 'dashed') +
  annotate(geom = 'segment', x = 70, xend = 120, y = 0.02, yend = 0.02, colour = 'black', linetype = 'solid') +
  annotate(geom = 'text', x = 95, y = 0.021, label = TeX('$\\Delta G$'), size = 6.8) +
  scale_y_continuous(limits = c(-0.02, 0.021)) +
  annotate(geom = 'text', x = 70, y = -0.002, label = TeX('$\\mu_{0}$'), size = 6.8) +
  annotate(geom = 'text', x = 120, y = -0.002, label = TeX('$\\mu_{1}$'), size = 6.8) +
  scale_y_continuous(limits = c(-0.0025, 0.021)) +
  labs(title = 'Ganancia genética en una generación') +
  theme_bw() +
  theme(
    legend.position = 'none',
    axis.text = element_blank(),
    axis.ticks = element_blank(),
    axis.title = element_blank(),
    plot.title = element_text(size = 18, face = 'bold')
    )
```

<P align="center"><FONT SIZE=2>Figura adaptada de `r Citet(mi_Bib, "cite:56")`.</FONT></p>

.footnote[

<P align="justify"><FONT SIZE=2>[1] `r Citet(mi_Bib, "cite:21")`.</FONT></p>

]

<!--
NOTA: El desarrollo del BLUP permitió una predicciÛn de los valores genéticos mucho más ajustada a las situaciones reales que los índices de selección, pues con estos se obtenía el mejor estimador lineal insesgado, el cual se puede obtener si se conoce la media real de los efectos fjos, hecho que en la práctica rara vez se tiene, pues estos se estiman a partir de los datos. Existen diferentes tipos de modelos animales según la situación biológica y estructura de los datos.

NOTA: El acrónimo de BLUP significa "Mejor predicción lineal insesgado" porque maximiza la correlación entre el valor genético real y el predicho o minimiza la varianza del error de predicción.

NOTA: El BLUP - Modelo Animal, esta basado en el concepto de modelo infinitesimal, que supone que las características están determinadas por un número infinito de loci, cada uno con efectos infinitesimalmente pequeños, independientes y aditivos, ha mostrado un enorme éxito en la mejora genética de las más variadas especies, razas y rasgos, mostrando una enorme robustez incluso en rasgos controlados por un número reducido de loci.
-->

---
class: center

### Revisión de literatura

.pull-left[

<div class="math">
\[
\begin{equation}
\begin{bmatrix}
X'X & X'Z \\
Z'X & Z'Z + A^{-1} \lambda
\end{bmatrix}
\begin{bmatrix}
\hat{b} \\
\hat{a}
\end{bmatrix}
=
\begin{bmatrix}
X'y \\
Z'y
\end{bmatrix}
,
\end{equation}
\]
</div>

]

.pull-right[

<br>
<br>

```{r, echo = FALSE, out.width = "100%", fig.align = 'center', fig.showtext = TRUE}

Punto <- data.frame(x = 6.05, y = 3.8)
Puntos <- data.frame(x = c(6.05, 5.75, 6.35, 5.9, 6.2), y = c(5.0, 5.0, 5.0, 4.6, 4.6))

data.frame(
  x = 4.5, y = 3.75
  ) %>%
  ggplot(aes(x0 = x, y0 = y, r = 0.8)) +
  #geom_blank() +
  
  annotate(geom = 'rect', xmin = 2.5, xmax = 4.75, ymin = 7.0, ymax = 9.5, colour = 'yellow', fill = 'yellow', alpha = 0.2) +
  annotate(geom = 'text', x = 3.625, y = 8.25, label = 'A', size = 9.4, colour = 'black') +
  annotate(geom = 'text', x = 2.1, y = 8.25, label = 'Matriz A', size = 7.6, angle = 90, colour = 'black') +
  geom_curve(x = 3.625, xend = 4.5, y = 6.7, yend = 5.3, arrow = arrow(length = unit(0.05, 'inch')), size = 1.2, color = 'black', curvature = 0.0) +
  
  annotate(geom = 'text', x = 8.25, y = 8.45, label = 'Datos de', size = 9.4, colour = 'black') +
  annotate(geom = 'text', x = 8.25, y = 7.95, label = 'Rendimiento', size = 9.4, colour = 'black') +
  geom_curve(x = 8.25, xend = 4.8, y = 7.55, yend = 5.3, arrow = arrow(length = unit(0.05, 'inch')), size = 1.2, color = 'black', curvature = 0.0) +
  
  annotate(geom = 'rect', xmin = 3.75, xmax = 5.25, ymin = 5.0, ymax = 4.0, colour = 'black', fill = 'black', alpha = 0.4) +
  annotate(geom = 'rect', xmin = 4.4, xmax = 4.6, ymin = 3.75, ymax = 4.0, colour = 'black', fill = 'black', alpha = 0.7) +
  geom_circle(aes(x0 = x, y0 = y, r = 0.2), colour = 'black', fill = 'black', alpha = 0.7, size = 0.8) +
  annotate(geom = 'rect', xmin = 5.55, xmax = 6.55, ymin = 3.5, ymax = 5.2, colour = 'black', fill = 'black', alpha = 0.2) +
  geom_point(aes(x = x, y = y), data = Punto, size = 1.6, shape = 21, color = 'black', fill = 'black', alpha = 0.9) +
  geom_point(aes(x = x, y = y), data = Puntos, size = 0.6, shape = 21, color = 'black', fill = 'black', alpha = 0.9) +
  annotate(geom = 'text', x = 3.35, y = 4.25, label = 'BLUP', size = 7.6, angle = 90, colour = 'black') +
  
  geom_curve(x = 6.85, xend = 8.35, y = 4.35, yend = 4.35, arrow = arrow(length = unit(0.08, 'inch')), size = 1.2, color = 'black', curvature = 0.0, linetype = 'dashed') +
  annotate(geom = 'text', x = 9.15, y = 4.55, label = 'Valor', size = 7.8, colour = 'black') +
  annotate(geom = 'text', x = 9.15, y = 4.15, label = 'genético', size = 7.8, colour = 'black') +
  
  scale_x_continuous(limits = c(1.0, 11.0)) +
  scale_y_continuous(limits = c(2.85, 10.0)) +
  
  theme_bw() +
  #labs(title = 'BLUP') +
  theme(axis.text = element_blank(),
        axis.ticks = element_blank(),
        axis.title = element_blank(),
        plot.title = element_text(size = 11, face = 'bold')) #-> ablup
```

]

---
class: center

### Revisión de literatura



---
class: center

### Revisión de literatura



---

### Bibliografía

```{r refs, echo=FALSE, results="asis"}

PrintBibliography(mi_Bib)
```

---

class: center, middle, inverse

<span class = "cc">
<!-- Key: a: SA, b: BY, c: CC Circle, d: ND, n: NC, m: Sampling, s: Share, r: Remix, C: CC Full Logo -->
C bn
</span>

[Licencia CC BY-NC](https://creativecommons.org/licenses/by-nc/4.0/)
